【裁判字號】    97,交上易,100
【裁判日期】    970625
【裁判案由】    過失傷害
【裁判全文】
臺灣高等法院刑事判決               97年度交上易字第100號
上  訴  人
即  被  告  甲○○
選任辯護人  李樂濟律師
上列上訴人因過失傷害案件，不服臺灣臺北地方法院97年度交易
字第77號，中華民國97年2月29日第一審判決（起訴案號：臺灣
臺北地方法院檢察署97年度調偵字第66號），提起上訴，本院判
決如下：
    主  文
原判決撤銷。
甲○○從事業務之人，因業務過失傷害人致重傷，處有期徒刑陸
月，如易科罰金，以新臺幣壹仟元折算壹日。緩刑年。
    事  實
一、甲○○係東荷實業有限公司（下稱東荷公司）司機，以駕駛
    自用小貨車載送海產予客戶為業，為從事駕駛業務之人，於
    民國96年6月13日上午9時35分許，駕駛車牌號碼7717-JS 號
    自用小貨車送貨（駕駛執照逾期），而沿臺北市○○區○○
    路423巷西向東方向行駛，行經同巷28弄右轉時，原應注意
    汽車行駛至交岔路口，轉彎車應讓直行車先行，且依當時天
    候晴，日間自然光線，市區道路○○路面、乾燥、無缺陷、
    無障礙物、視距良好，並無不能注意之情形，猶貿然在該巷
    弄右轉，適乙○○騎乘車牌號碼SJ2-807號輕型機車搭載朋
    友林勝助，自其後同向直行至該處，見狀閃避不及，其機車
    左照後鏡與該自用小貨車右側車身鐵桿擦撞，致乙○○、林
    勝助人車倒地，乙○○受有第十二胸椎爆裂性骨折併脊髓損
    傷，嚴重減損其雙下肢機能之重傷害，林勝助則未受傷。甲
    ○○於肇事後，在未被有偵查犯罪職權之機關或公務員發覺
    前，向據未報明肇事人姓名通報之臺北市政府警察局交通警
    察大隊萬華分隊蔡家昇警員前往現場處理時在場，並當場承
    認其為肇事者，而自首接受裁判。
二、案經甲○○自首暨乙○○訴由臺灣臺北地方法院檢察署檢察
    官偵查起訴。
    理  由
壹、證據能力方面：
一、按被告以外之人於偵查中向檢察官所為之陳述，除顯有不可
    信之情況者外，得為證據，刑事訴訟法第159條之1第2項定
    有明文。證人即告訴人乙○○、目擊證人林勝助於偵查中之
    證詞，經具結在卷，有結文附卷可稽（見臺灣臺北地方法院
    檢察署96年度他字第7473號偵查卷第14頁、第15頁），當事
    人於審判程序對於上開證人於審判外之陳述並未爭執，顯已
    放棄詰問權之行使，復無顯不可信之情況，足認前揭證人之
    證詞，適為本案之證據。
二、本院所據以判斷依據之道路交通事故現場圖、臺北市政府警
    察局萬華分局交通分隊道路事故補充資料表、道路交通事故
    調查報告表(一)、道路交通事故調查(二)、臺北市政府警察局交
    通警察大隊道路交通事故初步分析研判表、臺北市立聯合醫
    院和平院區診斷證明書、臺北市立聯合醫院97年2月18日北
    市醫和字第09730282700號函，並無證據證明係公務員違背
    法定程序所取得，且上開書面陳述，乃警員到場處理本件交
    通事故時，及醫師於告訴人就診後所製作，亦無刑事訴訟法
    第159條之5之顯有不可信之情況或其他不得作為證據之情形
    ，本院認引為證據均為適當，是依刑事訴訟法第159條之5之
    規定，上開文書均有證據能力，合先敘明。
貳、實體方面：
一、上揭犯罪事實，業據：
  (一)被告甲○○坦承不諱（見原審卷第24頁反面、第28頁），核
    與證人即告訴人、目擊證人林勝助證述本件交通事故發生之
    經過情形相符（見同上偵查卷第12頁至第13頁），並有道路
    交通事故現場圖、臺北市政府警察局萬華分局交通分隊道路
    事故補充資料表、道路交通事故調查報告表(一)、道路交通事
    故調查(二)、臺北市政府警察局交通警察大隊道路交通事故初
    步分析研判表、道路交通事故照片在卷可稽（見同上偵查卷
    第32頁、第33頁、第36頁、第37頁、第48頁、第40頁至第47
    頁）。
  (二)按刑法第10條第4項規定：「稱重傷者，謂下列傷害：一、
    毀敗或嚴重減損一目或二目之視能。二、毀敗或嚴重減損一
    耳或二耳之聽能。三、毀敗或嚴重減損語能、味能或嗅能。
    四、毀敗或嚴重減損一肢以上之機能。五、毀敗或嚴重減損
    生殖之機能。六、其他於身體或健康，有重大不治或難治之
    傷害。」查告訴人因本件交通事故受有第十二胸椎爆裂性骨
    折併脊髓損傷，所受之脊髓損傷嚴重減損其雙下肢之機能，
    導致告訴人行動不便，需持柺杖行走或行動遲緩等情，有臺
    北市立聯合醫院和平院區診斷證明書、臺北市立聯合醫院97
    年2月18日北市醫和字第09730282700號函在卷可考（見同上
    偵查卷第8頁、原審卷第9頁至第18頁），足認告訴人因本件
    交通事故所受之傷勢，已屬重傷害無訛。
  (三)次按「汽車行駛至交岔路口，其行進、轉彎，應依下列規定
    ：‧‧‧七、轉彎車應讓直行車先行。」道路交通安全規則
    第102條第1項第7款定有明文。被告既考領有汽車駕駛執照
    （見同上偵查卷第37頁），對上述規則理應知之甚詳，且依
    當時天候晴，日間自然光線，市區道路○○路面、乾燥、無
    缺陷、無障礙物、視距良好，並無不能注意之情形，顯無不
    能注意之情事，而被告駕車行經上開交岔路口轉彎時，疏未
    注意讓直行車先行，致告訴人騎乘前開機車行駛於其後同向
    道路，見狀閃避不及，因而使告訴人受重傷，被告於對本件
    交通事故之發生顯有過失，且被告之過失行為與告訴人之重
    傷害間具有相當因果關係。
  (四)至被告之駕駛執照雖逾期有效期間，惟是否逾期換發，屬於
    行政管理之措施，與過失罪責之認定並無因果關係，申言之
    ，駕駛執照逾期僅生暫時不能駕車之效果，仍保持其駕駛資
    格，只須結清罰鍰後即可換照，是被告於本件車禍發生時雖
    逾期未換發駕照，但原本即有駕駛執照，與無照駕駛仍屬有
    別，併此敘明。
  (五)綜上，被告任意性自白，核與事實相符，應堪採信。本案事
    證明確，被告業務過失傷害致重傷犯行，堪以認定，應予依
    法論科。
二、被告係東荷公司司機，以駕駛自用小貨車載送海產予客戶為
    業，業據被告供明在卷（見原審卷第24頁反面），為從事駕
    駛業務之人，其因業務過失致告訴人致重傷，核其所為，係
    犯刑法第284條第2項後段業務過失致重傷罪（原審誤載為過
    失致重傷罪，應予更正）。起訴書認被告係犯刑法第284條
    第2項前段業務過失傷害罪，尚有未洽，惟業據蒞庭檢察官
    於原審審理時當庭更正起訴法條，復經原審依刑事訴訟法第
    95條之規定，當庭告知被告更正後之所犯罪名，俾使其得行
    使訴訟上之防禦權（見原審卷第24頁反面、第26頁反面），
    是起訴法條既業經檢察官自行更正，自無庸變更起訴法條，
    附此敘明。又被告於肇事後，在未被有偵查犯罪職權之機關
    或公務員發覺前，向據未報明肇事人姓名通報之臺北市政府
    警察局交通警察大隊萬華分隊蔡家昇警員前往現場處理時在
    場，並當場承認其為肇事者，而願接受裁判，有臺北市○○
    ○○○道路交通事故肇事人自首情形紀錄表附卷可憑（見同
    上偵查卷第39頁），是被告已符合自首要件，爰依刑法第62
    條前段之規定減輕其刑。
三、原審認被告罪證明確，予以論罪科刑，固非無見，惟查：(一)
    被告雖係駕照逾期，不得駕駛車輛，然與無照駕駛仍屬有別
    原審依道路交通管理處罰條例第86條第1項，加重其刑，即
    有未洽；(二)被告與告訴人已達成和解，原審未及審酌，亦有
    未合。被告執以提起上訴，為有理由，自應由本院將原判決
    撤銷改判。爰審酌被告之過失情節非輕，告訴人所受傷勢甚
    重，惟其犯罪後坦承犯行，態度尚可，及其品行、智識程度
    、生活狀況、已與告訴人於臺灣台北地方法院台北簡易庭成
    立調解，並已給付第一期賠償金等一切情狀，量處有期徒刑
    六月，並諭知易科罰金之折算標準。末查，被告前未受有期
    徒刑以上刑之宣告，有本院被告前案紀錄表在卷可憑，原審
    判決後已與告訴人成立調解賠償損害，有臺灣台北地方法院
    台北簡易庭調解筆錄在卷可參，其經此偵、審教訓後，當能
    知所警惕，信無再犯之虞，本院認所宣告之刑，以暫不執行
    為適當，爰併諭知緩刑三年，以勵自新。
據上論斷，應依刑事訴訟法第369條第1項前段、第364條、第299
條第1項前段，刑法第284條第2項後段、第62條前段、第41條第1
項前段、第74條第1項第1款，刑法施行法第1條之1第1項，判決
如主文。
本案經檢察官陳玉珍到庭執行職務。
中    華    民    國    97    年    6     月    25    日
                    刑事第一庭審判長法  官  葉騰瑞
                                    法  官  王炳梁
                                    法  官  莊明彰
以上正本證明與原本無異。
不得上訴。
                                    書記官  吳金來
中    華    民    國    97    年    6     月    25    日
附錄：本案論罪科刑法條全文
刑法第二百八十四條第二項
從事業務之人，因業務上之過失傷害人者，處一年以下有期徒刑
、拘役或一千元以下罰金，致重傷者，處三年以下有期徒刑、拘
役或二千元以下罰金。


司法院資訊處製作；財團法人民間司法改革基金會備份。
